【裁判字號】    89,易,186
【裁判日期】    890413
【裁判案由】    違反區域計劃法
【裁判全文】
台灣苗栗地方法院刑事判決                          八十九年度易字第一八六號
    公  訴  人  臺灣苗栗地方法院檢察署檢察官
    被      告  甲○○
                乙○○
右列被告等因違反區域計劃法案件，經檢察官提起公訴 (八十八年度偵字第三三四二
號)，本院判決如左：
    主  文
甲○○、乙○○共同違反分區使用土地，不依該管縣府政府限期變更土地使用恢復土
地原狀之命令，各處拘役參拾日，如易科罰金，均以參佰元折算壹日。
    事  實
一、甲○○於民國八十六年九月間前因妨害自由案件，經發回台灣高等法院判處有期
    徒刑四月，緩刑三年確定，目前緩刑中，其係苗栗縣後龍鎮○○段九三九地號之
    所有權人，乙○○為上開土地之共同實際使用人，明知上開土地經苗栗縣政依區
    域計畫法編定使用種類為非都市土地特定農業區農牧用地，竟共同基於違反土地
    使用管制犯意之聯絡，於八十七年十一月中旬某日起，乙○○經甲○○之同意及
    受其監督，由乙○○使用二台怪手擅自在上開地號所有面積之土地上挖取土石深
    達二公尺，經苗栗縣政府於八十七年十一月二十一日當場查獲，並限期同年十二
    月十五日回填土方及文到十日內恢復原狀，並報請苗栗縣政府於八十七年十二月
    四日以八七府農保字第八七○○○○六一一○號函令被告二人於八十七年十二月
    三十一日內恢復原狀，並供農牧使用，詎被告二人均知悉該函內容，至期限屆至
    後，經苗栗蘭縣政府於八十八年一月四日下午四時許派員複查發現仍未變更土地
    使用恢復原狀。延至移送司法偵查時才恢復原狀。
二、案經苗栗縣政府函送台灣苗栗地方法院檢察署檢察官偵查起訴。
    理  由
一、訊據被告甲○○、乙○○二人均供承確有於右揭時間在被告甲○○所有之上述地
    號上全部面積土地上挖掘土石等情不諱，惟矢口否認有何違反區域計畫法犯行，
    均辯稱：伊挖掘土石係為改良土質，不知自己的土地使用須向縣政府申請及有事
    拖延才無法如期恢復原狀云云。然查，前開土地屬被告甲○○所有，而由被告乙
    ○○經被告甲○○同意及受其監督，共同使用中，並經編定為「特定農業區農牧
    用地」，有苗栗縣後龍鎮○○段九三九號土地所有權狀及土地謄本各一份附卷可
    稽，並經證人被告乙○○之侄子葉志俊及其子葉和正於偵查中證述明確。被告二
    人將其所使用土地擅自違反管制，採取土石，經苗栗縣政府於八十七年十一月二
    十一日查報屬實，有苗栗縣政府加強山坡地保育利用管理會勘紀錄附於偵察卷可
    稽，而被告經苗栗縣政府以口頭通知於文到十日內及八十七年十二月十五日完成
    回填恢復原狀及以公函通知限期八十七年十二月三十一日內恢復原狀後，仍未遵
    期改正並恢復原狀，除被告二人亦自承有收受該公函有筆錄可按，並有苗栗縣政
    府八十七年十二月四日以八七府農保字第八七○○○○六一一○號函及現場照片
    二十八幀附於偵查卷第三十頁至第四十四頁足參，亦有台灣苗栗地方法院檢察署
    檢察官及苗栗縣政府會同被告於八十八年一月四日履勘現場，製有履勘筆錄在卷
    可查。按區域計劃法第二十一條、第二十二條之立法目的，係在促使人民依非都
    市土地分區使用計畫之管制使用土地，被告於原編定為「特定農業區農牧用地」
    之土地挖取土石深度達二公尺，不僅違反管制使用土地，亦變更該土地之地形、
    地貌，被告經苗栗縣政府限期恢復原狀後，並未將原供農牧使用之土地恢復原狀
    ，其違反區域計劃法之事證已明。至被告所辯挖掘該地係為改良土質云云，經查
    ，台灣苗栗地方法院檢察署檢察官會同行政院環境保護署環境檢驗所人員分別於
    八十八年一月四日及八十八年十月二十日履勘現場採樣，經該所八十八年一月十
    八日及同年十一月十八日檢測報告結果判定被告所堆置者均係一般廢棄物，有上
    開報告附於偵察卷第五十二頁及第七十四頁可按，如被告所辯為真，係為改良土
    質而與人換土，何以所更換之土質為一般廢棄物？被告挖土石至二米深，有苗栗
    縣政府於八十八年十月二十日上午九時三十分前往會勘，制有會勘報告附於偵查
    卷第七十一頁可按，復有證人即被告之子葉和正及同案被告甲○○分別於偵查中
    證稱在卷，是如被告所言更換土質何須開挖二公尺之深度，及未有系統開挖？足
    徵被告二人所為前開辯解，乃事後卸責之詞，不足採信。再查被告甲○○雖辯稱
    其為所有權人，於偵查中供稱四年前已將土地交予被告乙○○使用，然於偵查及
    警訊中均供稱同意乙○○開挖土石及常到現場觀看等情而觀，被告甲○○參與土
    石之開挖顯著，是被告二人犯行，堪以認定。
三、按區域計畫公告實施後，不屬第十一條之非都市土地，應由有關機關直轄市或縣
    市政府，按照非都市土地分區使用計畫，製定非都市土地使用分區圖，並編定各
    種使用地，報經上級主管機關核備後，實施管制。區域計畫法第十五條第一項前
    段所明訂。又依區域計畫法第十五條第一項規定訂定之「非都市土地使用管制規
    則」第六條規定農牧用地之容許使用項目包含採取土石，此有內政部八十五年五
    月二十三日台（八五）內地字第八五七四九六二號令可知，而依台灣省開發農地
    砂石實施要點第三條規定非都市地經編定為特定農業區已辦妥重劃之農牧用地，
    非經省農業主管機關同意外，其餘得依本要點規定申請開發農地砂石。省主管機
    關視各地區土石之需要性，得會同當地縣（市）政府或有關機關評估，以資合理
    開發。同要點第四條規定開發農地砂石，採掘深度原則以五公尺為限。超過五公
    尺者，應檢具鑽探報告，及災害防治、影響地下水等之防範措施，專案報經省主
    管機關核准。但最深不得超過十公尺。被告在上開土地，共同採取土石，又未經
    上開程序事前申請核准，經縣府發現限期恢復原狀，復未恢復原狀，已如前述，
    核被告二人所為，係違反區域計畫法第十五第一項所實施之管制，經苗栗縣政府
    依同法第二十一條規定限期令其變更土地使用恢復原狀，不依限變更使用恢復土
    地原狀，應依同法第二十二條規定處罰。被告甲○○為所有權人，與被告乙○○
    為共同使用，其等二人間，有犯意之聯絡及行為分擔，為共同正犯（起訴書認為
    區域計畫法僅處罰土地所有權人，而認被告乙○○應依身份犯論之，容有誤會）
    。爰審酌被告二人之犯罪動機、素行、智識程度、對土地所造成之損害，在偵查
    中已將土地回填恢復原狀，有照片在卷可憑，及其犯罪後當庭知錯請求寬恕，絕
    不再犯之良好態度等一切情狀，量處如主所示之刑，並諭知易科罰金之折算標準
    。
據上論斷，應依刑事訴訟法第二百九十九條第一項前段、區域計畫法第二十二條、刑
法第十一條前段、第二十八條、第四十一條、罰金罰鍰提高標準條例第一條前段、第
二條，判決如主文。
本案經檢察官陳義忠到庭執行職務。
中    華    民    國      八十九     年      四       月      十三      日
                                   臺灣苗栗地方法院刑事庭
                                       法  官  張  珈  禎
右正本證明與原本無異。
如不服本判決，應於判決送達後十日內向本院提出上訴狀（應附繕本），上訴於臺灣
高等法院臺中分院。（須附繕本）
                                       書記官  楊  慧  萍
中    華    民    國      八十九     年      四       月      十五      日
區域計畫法第二十二條違反前條規定不依限變更土地使
用或拆除建築物恢復土地原狀者，除依行政執行法辦理外，並得處六個月以下有期徒
刑、拘役或科三千元以下罰金。


司法院資訊處製作；財團法人民間司法改革基金會備份。
